臺北高等行政法院裁定
110年度聲字第117號
聲  請  人     楊蘭芳                                
兼法定代理人   張泉鳳                                                                                                                    
               張鴻翊律師                               上列聲請人與相對人新北市政府違章建築拆除大隊間違章建築事件（本院109年度訴字第1122號），聲請交付法庭錄音光碟，本院裁定如下： 
　　主  文
聲請駁回。
　　理  由
一、緣相對人前以民國109年3月17日新北拆認二字第1093240948
    號、第1093240949號違章建築拆除大隊違章建築認定通知書
    通知其認定聲請人及案外人張穗鳳、張定藩之建物為違章建
    築【違建地點：新北市○○區○○段00地號（約○○路000號）（1
    樓）、違建類別：新建】、【違建地點：新北市○○區○○段00
    地號（約○○路000號）（2樓及1樓新增建）、違建類別：增
    建】經勘查，係屬實質違建，應予拆除（建築法第25條、建
    築法第86條第1款、違章建築處理辦法第5條）等語，聲請人
    不服提起訴願，經決定駁回後，於109年9月25日提起本案訴
    訟。110年10月18日聲請人張泉鳳以其為楊蘭芳之法定代理
    人，併為本件聲請（聲請人張泉鳳於109年12月3日經臺灣臺
    北地方法院109年度家聲抗字第10號指定為楊蘭芳之共同監
    護人之一，聲請人楊蘭芳嗣於110年10月26日死亡）。
二、按行政法院組織法第47條規定：「本法未規定者，準用法院
    組織法及其他有關人事法律之規定。」法院組織法第90條之
    1第1項前段規定：「當事人及依法得聲請閱覽卷宗之人，因
    主張或維護其法律上利益，得於開庭翌日起至裁判確定後6
    個月內，繳納費用聲請法院許可交付法庭錄音或錄影內容。
    ……」該規定立法理由明載：「法庭錄音或錄影內容載有在庭
    陳述人員之錄音或錄影資訊，涉及他人個資，為兼顧法庭公
    開與保護個人資訊之衡平性，避免法庭錄音或錄影內容遭人
    惡意使用，仍應由法院審酌其聲請是否具有法律上利益而為
    許可與否之決定」等語。又依法院組織法第90條之3規定授
    權訂定之法庭錄音錄影及其利用保存辦法第8條第1項規定
　　：「當事人及依法得聲請閱覽卷宗之人，因主張或維護其法
    律上利益，聲請交付法庭錄音或錄影內容時，應敘明理由，
    由法院為許可與否之裁定。」再者，法庭錄音乃法庭活動之
    紀錄，載有所有參與法庭活動者之資訊，除原告外，尚包括
    其他人之個人資訊，是以法庭錄音內容之交付，亦涉及法庭
    公開與個人資訊保護等重要權益之衡平（最高法院民國108
    年度台抗字第1588號裁定意旨參照）。又法院對於參與法庭
    活動者實施錄音之主要目的在於輔助筆錄製作，係出於執行
    審判職務之目的需要。而法庭錄音光碟內容載有參與法庭活
    動者之聲紋、情感活動等內容，涉及人性尊嚴、一般人格權
    及資訊自決權等核心價值，為憲法保障人民基本權之範疇，
    是以，法庭錄音光碟因其內容涉及個人資料，不具私藏性、
    交易性及流通性，不能任意成為私人永久持有之標的。故蒐
    集、處理及利用，應兼顧法庭公開與保護個人資訊之衡平性
    ，避免法庭錄音內容遭惡意使用，法院受理聲請事件仍應適
    用個人資料保護法第5條規定，實質審查聲請人持有法庭錄
    音光碟與其主張或維護之法律上利益是否具有正當合理之關
    聯，而為許可與否之決定（106年度高等行政法院法律座談
    會106年3月22日提案及研討結果參照）。據此，當事人聲請
    交付法庭錄音光碟者，應敘明「因主張或維護其法律上利益
    」之理由，由法院就具體個案審酌是否具必要性及正當合理
    之關聯，為許可與否之裁定，並非一經聲請，只要無法院組
    織法第90條之1第2、3項之不予許可或限制交付之情形，法
    院即應准許（最高行政法院105年度裁字第87、143、561號
    裁定意旨參照）。另行政訴訟法第130條第2項規定：「關係
    人對於筆錄所記有異議者，行政法院書記官得更正或補充之
    。如以異議為不當，應於筆錄內附記其異議。」行政訴訟法
    第218條準用民事訴訟法第240條第2項規定：「對於法院書
    記官之處分，得於送達後或受通知後10日內提出異議，由其
    所屬法院裁定。」行政訴訟法第131條準用民事訴訟法第213
    條之1規定：「法院得依當事人之聲請或依職權，使用錄音
    機或其他機器設備，輔助製作言詞辯論筆錄。其辦法，由司
    法院定之。」可知，法庭錄音僅在輔助製作筆錄，訴訟當事
    人或其他關係人如爭執筆錄所記與法庭實際進行情形有所出
    入者，應聲請法院核對法庭錄音，據以更正或補充筆錄途徑
    以為救濟。　　
三、本件聲請人聲請交付本院109年度訴字第1122號訴訟事件準
    備程序之法庭錄音光碟，惟於聲請狀內僅稱請准予給付110
    年3月30日、110年8月3日準備程序期日之法庭錄音光碟，為
    核對準備程序之筆錄是否與實際庭訊內容相同等語，然聲請
    意旨並未具體敘明上開準備程序筆錄內容有何記載不完全或
    疏漏，而須藉由法庭錄音光碟之交付，以主張或維護其法律
    上利益之理由。況就筆錄記載內容之爭執，本得對筆錄所記
    提出異議，透過法院書記官之更正或補充處分，倘不服再向
    所屬法院提出異議，由法院裁定，聲請人以此為由聲請交付
    法庭錄音光碟，亦難認具必要性及正當合理之關聯。揆諸首
    揭規定及說明，聲請人之本件聲請於法未合，應予駁回，爰
    裁定如主文。　　
中　　華　　民　　國　　111 　年　　8 　　月　　25　　日
                    臺北高等行政法院第五庭
                              審判長法  官　蘇嫊娟 
                                    法  官　劉正偉 
                                    法  官　陳雪玉
上為正本係照原本作成。
如不服本裁定，應於送達後10日內向本院提出抗告狀（須按他造
人數附繕本）。
中　　華　　民　　國　　111 　年　　8 　　月　　25　　日
                                    書記官  王月伶